臺灣高等法院臺南分院刑事判決　　　　 96年度上訴字第539號
上　訴　人　臺灣嘉義地方法院檢察署檢察官
上　訴　人
即　被　告　甲○○
　　　　　　　　　　現於臺灣臺南監獄臺南分監執行中
指定辯護人　本院公設辯護人　乙○○
上列上訴人因被告違反毒品危害防制條例案件，不服臺灣嘉義地
方法院95年度訴字第704號中華民國96年4月25日第一審判決（起
訴案號：臺灣嘉義地方法院檢察署95年度偵字第923號），提起
上訴，本院判決如下：
    主  文
上訴駁回。
    事  實
一、甲○○綽號「大胖」，明知安非他命為第二級毒品，不得販
    賣，竟意圖營利，基於販賣第二級毒品安非他命之概括犯意
    ，連續於九十四年十月間至十一月間某日，在嘉義縣竹崎鄉
    灣橋村埤堂二十三巷口，以其所有0000000000號
    行動電話聯絡，以新臺幣（下同）五百元之價格，販賣安非
    他命三次予劉博文；又於九十四年十一月二十四日及九十四
    年十二月九日，在嘉義縣竹崎鄉灣橋村三八七巷一號及嘉義
    市○○路與民國路口，以上揭行動電話聯絡，以一千元及三
    百元之價格，販賣安非他命二次予高敏雄，嗣為警循線查獲
    。
二、案經嘉義縣警察局竹崎分局報請臺灣嘉義地方法院檢察署檢
    察官偵查起訴。
    理  由
壹、程序方面：
一、被告以外之人於審判外之陳述，雖不符前四條之規定，而經
    當事人於審判程序同意作為證據，法院審酌該言詞陳述或書
    面陳述作成時之情況，認為適當者，亦得為證據。當事人、
    代理人或辯護人於法院調查證據時，知有第一百五十九條第
    一項不得為證據之情形，而未於言詞辯論終結前聲明異議者
    ，視為有前項之同意。刑事訴訟法第一百五十九條之五定有
    明文。證人高敏雄、劉博文警詢所為之證述，係屬審判外之
    言詞陳述，檢察官、辯護人、被告並無不同意列為證據，且
    本院審理時，無於言詞辯論終結前聲明異議。而前開證人在
    警詢所為之證述，係在自由意志下所為陳述，並親閱筆錄無
    訛後始簽名作成之情況，且該證言適為本案應審酌必要事項
    ，自有證據能力，得為本案證據。
二、被告以外之人於偵查中向檢察官所為之陳述，除顯有不可信
    之情況者外，得為證據，刑事訴訟法第一百五十九條之一第
    二項定有明文。證人高敏雄、劉博文在臺灣嘉義地方法院檢
    察署檢察官偵訊時，業經檢察官查明與被告無親屬、婚約、
    法定代理關係，並告知具結義務及偽證之處罰後，命具結以
    擔保其證言之真實性。另實務運作，偵查中檢察官向被告以
    外之人所取得之陳述，原則上均能遵守法律規定，不致違法
    取供，該證人於偵查中向檢察官所為之證言，並無顯不可信
    之情事，自有證據能力，得為本案證據。
貳、實體方面：
一、訊據被告甲○○固供認：伊綽號叫「大胖」，使用0000
    000000號行動電話。伊認識有施用安非他命之劉博文
    、高敏雄二人。惟矢口否認有販賣安非他命予劉博文、高敏
    雄二人。辯稱：伊不曾販賣安非他命給劉博文、高敏雄他們
    二人，但曾分別與他們二人合資去購買安非他命，與劉博文
    一起合資購買三次，每次劉博文都出五百元，伊也出五百元
    ；與高敏雄一起合資購買二次，一次高敏雄出一千元，一次
    出三百元。合資購買時，劉博文、高敏雄二人都有一起去云
    云。
二、經查：
  (一)被告就其曾交付第二級毒品安非他命予劉博文三次、高敏雄
    二次，業經自白不諱。又劉博文、高敏雄曾施用安非他命，
    業於警偵、原審供陳在卷，且嘉義縣警察局竹崎分局於九十
    四年十一月二十九日，前往嘉義縣竹崎鄉灣橋村埤堂二十三
    巷三十號劉博文住處搜索扣得吸食工具玻璃球管一支、斜削
    吸管三支、小密封袋三個；在嘉義縣民雄鄉大崎村十四甲三
    八八號高敏雄住處搜索扣得安非他命毛重０．一公克、吸食
    器一組、斜削吸管一支，有搜索扣押筆錄可稽（見警卷第三
    十七至四十二頁）。足見劉博文、高敏雄有施用安非他命以
    抵癮之惡習。是被告自白曾交付毒品安非他命予劉博文、高
    敏雄二人，與事實相符，自可採信。惟應審究者係被告將安
    非他命販售劉博文、高敏雄或與劉博文、高敏雄合資購買，
    合先敘明。
  (二)證人劉博文警詢證稱：伊的外號叫「阿邦」，家裡的電話為
    ０五─0000000號，餐廳電話為０五─000000
    0號。伊所施用之第二級毒品安非他命是向綽號「大胖」之
    甲○○購買，甲○○的電話號碼為0000000000號
    。計向甲○○購買三次第二級毒品安非他命，都是約在伊家
    巷口交易，三次都是甲○○親手將第二級毒品安非他命交付
    。伊是以家用０五─0000000號電話撥打甲○○所持
    用之0000000000號行動電話等語（見警卷第七至
    八頁）；於偵查中亦證稱：安非他命來源是向綽號「大胖」
    之甲○○購買，都以伊家或餐廳電話打他的行動電話聯絡，
    共交易三次，均在九十四年十月、十一月間，每次五百元，
    均由甲○○拿到伊巷口交給等語（見臺灣嘉義地方法院檢察
    署九十五年度偵字第九二三號卷第二十一頁）。並有通訊監
    察譯文表、通聯紀錄，在卷可證（見原審卷第六十四至第六
    十八頁、警卷第二十二至第二十七頁）。而該九十四年十一
    月五日九時三十五分，0000000000號行動電話與
    ０五─0000000號電話通聯譯文：Ａ（指被告）：按
    怎？Ｂ（指劉博文）：你到底有沒有？Ａ：有什麼？Ｂ：多
    久了你知道嗎？Ａ：本來要下去高雄拿。Ｂ：你每天都這樣
    說。Ａ：沒有就對了。Ｂ：等下下好不好。於同日十四時一
    分０五─0000000號電話與0000000000號
    行動電話譯文：Ｂ：我同梯的要處理。Ａ：現在到我家。Ｂ
    ：你那邊有五個女裝（指海洛因）、五個男裝（指安非他命
    ）嗎？Ａ：有啦，馬上處理給你，先到我家。Ｂ：我沒車。
    Ａ：你沒車不會騎機車喔。Ｂ：另外一千，我放假再給你。
    Ａ：好。經檢察官提示通訊監察譯文，劉博文亦供證：該譯
    文是伊與甲○○聯絡毒品交易沒錯等語（見同上偵卷第二十
    一頁）。且證人劉博文原審證稱：上揭警、偵訊筆錄均係按
    照其所說記載，並無違背其意等語。是證人劉博文此部分三
    次向被告購買安非他命之證述情詞，前後互核一致，復與其
    警偵訊時供述之真意相符，應堪憑採。是被告於九十四年十
    月間至十一月間某日，在嘉義縣竹崎鄉灣橋村埤堂二十三巷
    口，以其所有0000000000號行動電話聯絡，以五
    百元之價格，販賣安非他命三次予劉博文之事實，應可認定
    。
  (三)證人高敏雄警詢證稱：伊所施用之安非他命向綽號「大胖」
    之甲○○購買，計買三次第二級毒品安非他命，每次一千元
    ，最後一次是九十四年十二月九日零時在嘉義市○○路、中
    山路口。伊是以０五─0000000號電話撥打甲○○所
    持用之0000000000號行動電聯絡購買安非他命。
    三次都是甲○○親手將第二級毒品安非他命交給伊等語（見
    警卷第十二頁）。偵訊證稱：伊有施用安非他命，安非他命
    來源是向甲○○買的，交易過二次，警詢稱三次是一次沒買
    到。伊以家用０五─0000000號或行動電話0000
    000000號行動電話打甲○○0000000000號
    行動電話，九十四年十一月二十四日使用00000000
    00號電話是朋友的，與甲○○交易時間是在九十四年十月
    至十二月間，一次是到他家，一次是在嘉義市○○路與中山
    路口，到他家那次是伊拿一千元給他，他說要到外面去調貨
    ，然後再拿給伊，另一次是拿三百元給他，他直接拿安非他
    命給伊等語（見同上偵卷第二十三至二十四頁）。再檢察官
    提示九十四年十一月五日六時七分、同日二十三時五十九分
    、九十四年十一月二十四日一時三十九分電話通聯，證人高
    敏雄亦供陳：該通聯是伊向甲○○聯絡購買安非他命等情（
    見同上偵卷第二十四頁）。足徵證人高敏雄上開警詢、偵訊
    之證詞，並非憑空杜撰，確與事實相符。又證人高敏雄於九
    十四年十一月二十四日借用友人0000000000號電
    話撥打與被告甲○○0000000000號行動電話，亦
    據證人高敏雄證述甚明，並有中華電信行動資料查詢單在卷
    可稽（見警卷第二十三頁）。而被告使用之上開00000
    00000號行動電話經嘉義縣警察局竹崎分局實施通信監
    察監聽結果：發話人高敏雄（以下以「Ｃ」代之），受話人
    甲○○（以下以「Ａ」代之），其對話為：「Ｃ：小弟敏雄
    。Ａ：我被你搞乾了。Ｃ：我為了追那個幾百元追的頭殼暈
    暈，現在重點。Ａ：我人在灣橋啊。Ｃ：要緊啊。Ａ：你人
    在哪裡。Ｃ：我人在家裡，我要過去找朋友。Ａ：你找一找
    再過來我家找我。Ｃ：確定過去馬上就能拿哦。Ａ：對啊，
    保證俗又有效。Ｃ：真的假的，要分享哦，我過去你家再講
    啦。Ａ：多久。Ｃ：一下子而已，不要再讓我們等哦，朋友
    的父母再催。Ａ：你去跟他拿錢去就對了。Ｃ：我現在要和
    朋友過去，你半個多少。Ａ：我幫你問好不好。Ｃ：好重點
    就是你先幫我傳一張的東西。Ａ：我不就要有東西。Ｃ：現
    在一張的東西有嗎。Ａ：有啦」等情，有卷附通訊監察譯文
    表可稽（見警卷第二十頁），則由上開監聽譯文內容觀之，
    證人高敏雄確於九十四年十一月二十四日一時三十九分許撥
    打電話與被告聯絡購買毒品，該次價格為一千元之事實至明
    ，雖談話內容曾提及「要分享」，此應僅係有品質良好之安
    非他命時，證人高敏雄要求要出售品質優良之安非他命，非
    謂「無償分享」之意。足徵證人高敏雄上開警詢、偵訊之證
    詞，並非憑空杜撰。是可認被告確曾於九十四年十一月二十
    四日及九十四年十二月九日，在嘉義縣竹崎鄉灣橋村三八七
    巷一號及嘉義市○○路與民國路口，先用電話聯絡，再以一
    千元及三百元之價格，販賣安非他命二次予高敏雄無訛。
  (四)再參以我國查緝毒品之施用或販賣一向執法甚嚴，對於販賣
    毒品者尤科以重度刑責，又販賣毒品既係違法行為，當非可
    公然為之，亦無公定價格，且容易分裝並增減份量，而每次
    買賣之價量，可能隨時依雙方關係深淺、資力、需求量及對
    行情之認知、來源是否充裕、查緝是否嚴謹、購買者被查獲
    時供述購買對象之可能風險之評估等情形，而異其標準，非
    可一概而論；而買受毒品之人通常亦無法探知販毒者賺取利
    潤幾何，是販賣毒品之利得，除販毒者坦承犯行或價量俱臻
    明確外，委難察得實情，販賣之人從價差或量差中牟利之方
    式雖異，其意圖營利之販賣行為則同一。是以因安非他命量
    微價高，販賣者率有利益可圖，被告販賣毒品予劉博文、高
    敏雄，如無利益可得，被告又豈會甘冒遭警查獲可能處以重
    刑之風險而如此作為，則被告雖否認有販賣安非他命之犯行
    ，而無可查證其賣出確實賺取之差價，惟依前所述，被告販
    賣安非他命當有意圖營利之犯意甚明。
  (五)就被告所辯與本院認定不符，不採之理由：
    (1)證人劉博文雖於原審審理時改稱：上揭三次都是委託被告
      去買安非他命，合資去買云云（見原審卷第一七九頁）。
      然證人劉博文原審亦證稱：伊於九十四年十月間在吃東西
      時，遇到被告喝酒而認識，之後就知道被告有毒品等語（
      見原審卷第一八五頁）；復於警詢時向警供述：伊向不詳
      年籍之綽號「大胖」者購買安非他命，經警提示被告口卡
      ，始確定「大胖」者係被告甲○○等情（見警卷第八頁）
      。顯劉博文與被告本不熟識，而施用毒品，亦非光榮之事
      ，除有不法利得可圖外，豈有到處宣揚找人合資購買之理
      ？況所謂「合資」、「代向他人購買毒品」，其中合資購
      買，對於出面向上手購買毒品再轉交者並無利可圖，且購
      買者原可依其資力之不同而增減其購買之數量，並無必須
      與他人合資購買之必要性存在，基於人類圖利自己之本能
      以觀，一般毒品施用者大多習於利用轉手毒品之機會牟取
      利益，苟非有特殊情事，較少以所謂「合資購買」之方式
      取得毒品，雖有謂合資購買毒品份量較多，較為便宜云云
      ，然毒品係違禁物，物稀價昂，貨源取得不易，並非一般
      滯銷商品須以打折或多買多送之方式促銷，毒品價格大都
      是決定於市場供需之多寡，尚難認有所謂購買較多較便宜
      之必然情事，因此所謂「合資購買毒品」，在理論上固有
      其存在之或然性，然依實際情況言，多半係基於施用毒品
      者彼此間具有較特殊之關係或交情（例如配偶、兄弟或感
      情極佳之朋友等）之前提下，始較有存在之情形，而在不
      具有上述特殊關係之情形下，事實上較為罕見。又「代為
      購買」一般均係在購買者無貨源而代買者有貨源之情形下
      為常見，惟如非具有特殊關係或交情，一般人鮮少願無代
      價而多次為他人奔走代買毒品，在實務上多見所謂「代買
      者」以相同價格買入一定份量之毒品，然後減少其若干份
      量後，交付所謂「委託購買者」，或由其先以一定價格買
      入毒品後，再以較高價格交付相同份量毒品予所「委託購
      買者」，以獲取代買轉手之報酬或利潤，因此雖均以所謂
      「委託代買」之名詞形容彼此間之轉手交易毒品行為以圖
      卸責，惟究其行為之實際性質與效果，則與轉賣或販賣行
      為並無二致。故「販賣或轉賣毒品行為」與「合資委託代
      買毒品行為」之區分，應以行為人於轉手毒品有無獲取利
      潤（如毒品份量或差價）為其判斷標準，如其於轉手毒品
      時有以前述方法之一獲取報酬或利潤者，自應認屬販賣或
      轉賣毒品行為之範疇。本件被告與證人劉博文彼此僅為不
      太熟識之朋友而無至親好友之情誼關係，則被告何以於初
      識之九十四年十月、十一月間，即願無怨無悔，「無償」
      為證人劉博文奔走合資代向他人購買安非他命供其施用，
      不僅與證人在警詢及偵查中所證述之情節不符，亦顯違常
      情；且證人劉博文於原審審理中亦證稱：伊三次拿到數的
      量都差不多，都是一點點，回去後沒有秤重，被告也沒有
      說五百元可以買多少，就是被告隨便拿給伊，被告亦無說
      五百元可以向他人拿到多少的量，中途被告會不會從中拿
      走不知，伊隨便被告拿給伊等語（見原審卷第一八三頁）
      。是證人劉博文雖於原審改稱係由被告代買之語，然證人
      劉博文與被告既無深厚情誼，究竟應取得多少毒品亦不知
      ，對於被告向何人取得、交付數量是否足夠等均不關心，
      而毒品買賣查緝甚嚴，價值不斐，證人劉博文若果係與被
      告合資由被告代買，豈會完全不關心上情？顯見應係被告
      自上手取得毒品後再轉賣與證人劉博文，被告無償與證人
      劉博文合資並代證人購買之可能性甚微，是證人劉博文上
      揭與「合資委由被告代為向他人購買」，當屬事後迴護被
      告之詞，不足採信。被告所辯交付劉博文三次安非他命，
      係同往合資購買，亦無可採。
    (2)證人高敏雄原審審理時雖翻異前供，證稱係與被告一起合
      資購買毒品云云，然查：由上開通訊監察譯文顯示，證人
      高敏雄撥打電話與被告聯絡時，係稱「高：重點你先幫我
      傳一張。柯：我不就要有東西。高：現在一張的東西有嗎
      。柯：有啦」等語，該用語應係要購買一千元之意思，被
      告同意出賣並可立刻交貨甚明。再由上開通話內容簡短，
      從未談及如何合資購買，各出資若干，如何分配毒品之重
      要事項，強稱「合資購買」，核與事理有違。況證人高敏
      雄證稱卷附九十四年十一月五日六時零七分、同年十一月
      七日二十三時五十九分之監聽譯文，亦為與被告聯絡毒品
      事宜，雖嗣後因未取得安非他命而未成交，然渠等之通話
      內容分別為「高：我敏雄啦，等一下要拿有嗎？柯：多少
      。高：不一定。柯：你要有一個譜不要太離譜。高：我等
      一下再打給你好了。柯：要拿差不多多少？高：一樣二張
      吧，不太確定‧‧‧」、「高：一啦。柯：好，半小時後
      。高：一你聽的懂哦，不是一張哦。」等語。參以證人許
      榮興本其長期查緝毒品經驗於原審證稱：毒品交易多是說
      密語，一張、二張是指一千元、二千元，整粒是毒品交易
      單位，他們是以一錢、一兩、一斤交易等語（見原審卷第
      一０七頁）。是證人高敏雄與被告聯絡之內容，均是直接
      表示數量或欲購買之價格，並無談及共同出資每人出多少
      、取得多少等情。再證人高敏雄於原審證稱九十四年十一
      月二十四日、同年十二月九日取得安非他命時，均由被告
      直接交付一小包安非他命等語，此交付方式或是被告向上
      游買受後，再轉賣與證人高敏雄賺取其中價差或增減毒品
      重量，與直接向被告購買無異。況證人高敏雄若係與被告
      合資購買，而毒品價值不斐，重量些微差距價格即不同，
      豈有可能不對毒品重量計較？是證人高敏雄上開供述，非
      惟與前開通話譯文內容不符，亦顯與常情有違，其於原審
      法院證述係與被告合資購買毒品乙情，要係迴護被告之詞
      而難採信。被告所辯與證人高敏雄合資購買，亦無可採。
  (六)綜上所述，被告前開所辯，顯係避重就輕之詞，不足採信。
    本件事證明確，被告販賣安非他命之犯行，堪可認定，應依
    法論科。
三、被告行為後，刑法及刑法施行法業於九十四年二月二日經總
    統以華總一義字第０九四０００一四九０一號令修正公布，
    並於九十五年七月一日施行（下稱新刑法，修正前刑法下稱
    舊刑法），參酌最高法院九十五年五月二十三日刑事庭第八
    次會議決議，新刑法第二條第一項規定，係規範行為後法律
    變更所生新舊法律比較適用準據法，於新刑法施行後，應適
    用新刑法第二條第一項規定，為從舊從輕比較。另比較時應
    就罪刑有關之共犯、未遂犯、想像競合犯、牽連犯、連續犯
    、結合犯，以及累犯加重、自首減輕暨其他法定加減原因（
    如身分加減）與加減比例等一切情形，本於統一性及整體性
    原則，綜其全部罪刑結果，而為比較。經查：
　(一)刑法第五十六條連續犯之規定業經修正後之新刑法刪除，倘
    依修正後之新法，被告先後多次犯罪行為，即應分論併罰。
    此刪除雖非犯罪構成要件之變更，但顯已影響行為人刑罰之
    法律效果，自屬法律有變更，依新法第二條第一項規定，比
    較新、舊法結果，自以適用被告行為時法律即舊法論以連續
    犯，較有利於被告。
  (二)刑法第三十三條第五款關於「罰金：一元以上」之規定，修
    正公布為「罰金：新臺幣一千元以上，以百元計算之」，刑
    法法定本刑中列有罰金刑者，其法定最低度罰金刑因之提高
    ，涉及科刑規範變更，自有新舊法比較必要（最高法院九十
    五年第八次刑事庭會議決議參照），比較結果，以舊法有利
    於行為人，被告上揭犯行，屬九十五年七月一日新法施行前
    之行為，應適用舊法第三十三條第五款規定，定其罰金部分
    之法定刑。
  (三)刑法「罰金刑加減」之規定，將舊法「僅加減其最高度」之
    規定（刑法第六十八條），改為「最高度及最低度同加減之
    」（刑法第六十七條），罰金法定刑之加減範圍變更，因屬
    刑罰權科刑規範之變更，於處斷時自有新舊法比較輕重必要
    ，經比較結果，於有加重事由時，舊法最低度刑未同加，對
    被告較為有利。
  (四)本件涉及法律變更部分，綜合上述比較新舊法之規定，以舊
    刑法有利於被告，依新刑法第二條第一項規定，自應適用行
    為時舊法，先予敘明。
四、核被告所為，係犯毒品危害防制條例第四條第二項之販賣第
    二級毒品罪。被告持有第二級毒品安非他命之低度行為，應
    為販賣之高度行為所吸收，不另論罪。其前後多次販賣第二
    級毒品之犯行，時間緊接，犯罪構成要件相同，顯係基於概
    括犯意反覆為之，為連續犯，應依修正前刑法第五十六條論
    以販賣第二級毒品罪一罪，並除其法定刑為無期徒刑部分依
    法不得加重外，應加重其刑。
五、原審以被告罪證明確，為新舊法比較，適用毒品危害防制條
    例第四條第二項，刑法第十一條前段、第二條第一項前段、
    修正前刑法第五十六條，並以被告高中肄業之智識程度，離
    婚目前有二稚子待扶養，與被告無視於毒品對於健康之戕害
    及國家杜絕毒品犯罪之禁令，販賣毒品予他人施用，助長毒
    害擴散，惡性非輕，再審酌其販賣毒品之次數、販賣毒品之
    數量，矢口否認販賣第二級毒品犯行，犯後態度不佳等刑法
    第五十七條科刑標準事項，量處被告有期徒刑八年，並就公
    訴檢察官於蒞庭時具體求處被告有期徒刑十年，以「刑事審
    判之量刑，在於實現刑罰權之分配的正義。故法院對有罪之
    被告科刑，應符合罪刑相當之原則，使罰當其罪，以契合人
    民之法律感情，檢察官之求刑稍屬過重，未為有期徒刑十年
    科刑之量刑」之說明。復以0000000000號行動電
    話，雖未扣案，然為被告供販賣安非他命所用之物，又為其
    所有，且無證據證明已滅失；另被告因販賣第二級毒品所得
    二千八百元，均應依毒品危害防制條例第十九條第一項規定
    ，沒收之，如全部或一部不能沒收時，追徵其價額或以其財
    產抵償之。認事用法，核無不合，量刑亦堪認妥適。檢察官
    上訴意旨以原審量刑過輕及被告上訴意旨否認犯行，指摘原
    判決不當，均無理由，均應予駁回。
據上論結，應依刑事訴訟法第三百六十八條，判決如主文。
本案經檢察官王碧霞到庭執行職務。
中　　華　　民　　國　　96　　年　　8 　　月　　2 　　日
                  刑事第三庭    審判長法　官 宋明蒼
                                      法　官 蔡勝雄
                                      法　官 蘇清水
以上正本證明與原本無異。
如不服本判決，應於收受本判決後十日內向本院提出上訴書狀。
其未敘述上訴理由者並得於提起上訴後十日內向本院補提理由書
狀（均須按他造當事人之人數附繕本）「切勿逕送上級法院」。
　　　　　　　　　　　　　　　　　　　書記官 陳嘉琍
中　　華　　民　　國　　96　　年　　8 　　月　　2 　　日
附錄本案論罪科刑法條全文：
毒品危害防制條例第4條第2項：
製造、運輸、販賣第二級毒品者，處無期徒刑或七年以上有期徒刑
，得併科新臺幣七百萬元以下罰金。
